臺灣板橋地方法院交通事件裁定　　　 100年度交聲字第1105號
原處分機關　交通部公路總局臺北區監理所
異　議　人
即受處分人　張立道
上列異議人即受處分人因違反道路交通管理處罰條例案件，對於
交通部公路總局臺北區監理所於民國100 年4 月12日以北監營裁
字第裁40-CG0000000號所為之裁決處分（原舉發案號：新北市政
府警察局99年12月30日北警交字第CG0000000 號），聲明異議，
本院裁定如下：
    主  文
異議駁回。
    理  由
一、原處分意旨略以：本件異議人即受處分人張立道於民國99年
    12月14日15時30分許，駕駛車號751-E5號營業小客車，沿新
    北市○○區○○路往板橋方向行駛至中山路與中正路口時，
    有「汽車行駛於一般道路上汽車駕駛人未繫安全帶」之違規
    行為，經新北市政府警察局交通大隊員警拍照後，於99年12
    月30日北警交字第CG0000000 號舉發違反道路交通管理事件
    通知單逕行製單舉發，爰依違反道路交通管理處罰條例第31
    條第1 項規定，裁處罰鍰新臺幣（下同）1,500 元等語。
二、異議意旨略以：伊於99年12月14日15時許，車上載有乘客，
    在錄像當時之前，可能伊轉身拿東西，把安全帶放到胳肢窩
    下，斜繫於腰上、肚子之上，但有沒有繫安全帶，重點應該
    在於有沒有扣緊扣環，伊既有緊扣扣環（於方向盤的空隙中
    下方照片，可看見伊安全帶繫於胳肢窩下面），只是將安全
    帶繫於胳肢窩下、肚子之上面，頂多是繫的不標準，不是未
    繫安全帶，爰聲明異議云云。
三、按行車前應注意，汽車駕駛人及前座乘客均應繫妥安全帶。
    又汽車行駛於道路上，其駕駛人或前座乘客未繫安全帶者，
    處駕駛人新臺幣1,500 元罰鍰；其實施及宣導辦法，由交通
    部定之，道路交通安全規則第89條第1 項第5 款、道路交通
    管理處罰條例第31條第1 項分別定有明文。次按「汽車行駛
    於道路上，其汽車駕駛人及前座乘客，應依下列規定使用安
    全帶：一、安全帶及相關配件必須齊全，並無毀損、鬆脫或
    變更之情事。二、每條安全帶僅供一人使用。三、安全帶之
    帶扣應確實緊扣，安全帶無扭曲或反轉，鬆緊度保持適宜；
    腰部安全帶置於腰部以下，肩部安全帶固定位置應依個人調
    整，避免安全帶纏繞經過頸部，且應置手臂上端以上」，汽
    車駕駛人及前座乘客繫安全帶實施及宣導辦法第3 條第1 項
    亦有明定。
四、異議人雖否認有未繫安全帶之違規行為，並以前詞置辯，然
    查：
  (一)異議人確有於99年12月14日17時30分許駕駛車牌號碼751-E5
    號營業小客車行經新北市中和區市○○路與中正路口，經設
    於該處之自動錄影設備拍攝乙節，為異議人所不否認，並有
    取締錄影翻拍照片5 張附卷可稽（本院卷第11至13頁），經
    檢視上開取締錄影翻拍照片後，可知異議人確未依規定將肩
    部安全帶置於手臂上端以上。至於異議人雖略辯稱：伊有安
    全帶緊扣，並繫於胳肢窩下、肚子之上面，伊只是繫的不像
    條文上的標準，不是未繫安全帶云云，但細觀上開照片，因
    異議人前揭汽車之方向盤上緣位置亦在異議人腋下附近，且
    方向盤、儀表板上緣處均係深色，加上中央分隔島花樹經由
    陽光折射倒映於車前擋風玻璃，導致有多種景象重疊，如單
    依卷附採證照片，實仍無法確認異議人前揭所辯確屬事實。
  (二)前揭道路交通規則第89條第1 項第5 款既規定汽車駕駛人及
    前座乘客須「繫妥」安全帶，表示不是只有「繫」安全帶而
    已，而是要達到「繫妥」之程度，始能謂已符合規定，考其
    立法目的，主要係因在車禍事故發生時，汽車前座乘員身體
    如未固定於座椅上，突然受到來自前、後碰撞或因慣性作用
    ，將會突然往前方猛衝撞及方向盤、擋風玻璃，甚而彈出車
    外，而遭受重大傷害；又根據對道路交通事故之實證研究顯
    示，在交通事故中，未繫安全帶者之傷亡比率遠遠高於繫妥
    安全帶者，可見正確繫緊安全帶對於駕駛人生命、身體安全
    之重要性，故立法者以法律規範汽車駕駛人駕駛汽車行駛於
    道路上，前座乘員均需「繫妥」安全帶。其次，現今市面上
    所見之汽車，其原廠所配備之前座乘員之安全帶均為三點式
    之「慣性安全帶」，此種安全帶設計已兼顧乘員使用之舒適
    性，於平常時並未緊拉固定住人體，只有在受到繫帶者身體
    於瞬間猛然前衝力道之牽引時，因肩帶被抽出之加速度過高
    ，增加速度偵測器感知離心力大於彈簧對卡榫的拉力，而將
    卡榫甩出，卡死轉軸，此時「肩帶」才會拉緊人體，惟於汽
    車碰撞之霎那間，須拉動肩帶之該身體部位係呈大角度前傾
    ，其身體前傾猛然前衝之力道，才會牽扯肩帶，安全帶附屬
    之加速感測器才能感受到此一力道並束緊安全帶，又身體部
    位愈高，前傾角度當然愈大，職是，「肩帶」依其設計原理
    ，當必繫帶於肩上此一身體高部位，方足以將可使安全帶發
    揮束緊作用所需之牽引力道作用於安全帶上。倘將肩部安全
    帶移至腋下，因其繫帶部位甚低，萬一汽車遭受來自前、後
    方之碰撞，其上半身將因強烈之衝擊力量而向前甩出，然因
    其未按正常方式將肩帶橫跨於其肩部，勢將導致安全帶附屬
    之加速感測器無法感應此一慣性力量，以致於無法於瞬間卡
    死發揮固定其上半身之效果。從而，在監理實務上，向認應
    依三點式安全帶設計規定之方式扣繫完善，方得認定為有依
    規定繫安全帶（交通部87年10月23日（87）交路字第047728
    號、87年11月13日（87）交路字第049161號函參照），此項
    見解非但合乎立法意旨，亦與常情通念相符。是故，縱認異
    議人當時確有將安全帶扣環扣住，但因其並未依規定將肩部
    安全帶置於手臂上端以上，而係將之繫於胳肢窩下、肚子之
    上面，仍難謂已依三點式安全帶設計規定之方式扣繫完善，
    而屬「未繫妥安全帶」，異議人辯稱：重點應該在於有沒有
    扣緊扣環，不是繫的標不標準的問題云云，並無其他依據可
    供參佐，僅係個人意見，尚難遽採。
五、綜上所述，異議人確有於前開時、地駕駛營業小客車而未依
    規定繫妥安全帶之違規行為，業經認定如前，原處分機關同
    此認定，並援引上揭規定裁處罰鍰1,500 元，於法尚無不合
    ，應予維持。本件異議為無理由，應予駁回。
據上論斷，應依道路交通案件處理辦法第19條，裁定如主文。
中    華    民    國   100    年    5     月    26    日
                  交通法庭  法  官  楊明佳
以上正本證明與原本無異
如不服本裁定應於送達後5日內向本院提出抗告狀
                            書記官  林金良
中    華    民    國   100    年    5     月    26    日